臺灣高等法院刑事判決　　　　　　　　　　　　　九十三年度上訴字第一五一七號
　　上　訴　人
　　即　被　告　甲○○
　　選任辯護人　吳鴻奎　律師
右上訴人因違反藥事法案件，不服臺灣桃園地方法院九十三年度訴字第一四一號，中
華民國九十三年四月一日第一審判決（起訴案號：臺灣桃園地方法院檢察署九十二年
度偵字第一五三四三號）提起上訴，本院判決如左：
    主  文
原判決撤銷。
甲○○輸入禁藥，處有期徒刑貳月。
    事  實
一、甲○○明知鹽酸芬氟拉明片（ＦＥＮＦＬＵＲＡＭＩＮＥ）內含安非他命類成分
    ，業經行政院衛生署於民國（下同）六十九年十二月八日以衛署藥字第三０一一
    二四公告管制之禁藥，竟基於輸入禁藥之犯意，將其於九十二年四月五日某時，
    在中國大陸地區廣東省廣州市某西藥房內購買之鹽酸芬氟拉明片十盒（每盒內裝
    藥片六十片，每片二十ＭＧ），置於托運行李箱中。於同年月六日由大陸廣州搭
    機至澳門後，再由澳門轉搭澳門航空公司六二八次班機，飛抵桃園中正國際機場
    ，而輸入該禁藥。嗣於同日下午三時三十分許，在中正機場入境檢查室入境通關
    檢查時，亦未申報該藥品，而為財政部台北關稅局之海關人員查獲，並扣得該鹽
    酸芬氟拉明片十盒（每盒內裝藥片六十片，每片二十ＭＧ）。
二、案經財政部台北關稅局移送臺灣桃園地方法院檢察署檢察官偵查後聲請簡易判決
    處刑，經原審認不宜以簡易判決處刑，改依通常程序審理。
    理  由
一、訊據上訴人即被告甲○○則堅決否認有違反藥事法之犯行，辯稱：伊不知道這種
    藥已列為違禁藥物，才會帶進來。伊血糖過高，且有高血壓，伊買藥要自己吃。
    藥房老闆說伊若要他算便宜，就要伊多帶一點，伊想藥一罐才新臺幣五十元，總
    共新臺幣五百元，伊又是長期要吃，所以才會多買云云。
二、經查：
    (一)被告自中國大陸地區攜帶鹽酸芬氟拉明片（ＦＥＮＦＬＵＲＡＭＩＮＥ）十盒
      入境之事實，業據被告甲○○於偵查及法院審理時均坦承不諱，核與其在財政
      部台北關稅局訊問時之供述相符，並有財政部臺北關稅局移送書、扣押貨物運
      輸工具收據及搜索筆錄影本、九十二年十二月九日勘驗筆錄暨扣案物照片等附
      卷可稽。而該扣案藥品經送請行政院衛生署藥物食品檢驗局檢驗之結果，確亦
      檢出ＦＥＮＦＬＵＲＡＭＩＮＥ陽性反應，此亦有該局九十二年九月三日藥檢
      壹字第０九二九二一五六一三號檢驗成績書影本一份附卷足憑。且此ＦＥＮＦ
      ＬＵＲＡＭＩＮＥ及其鹽類成分之藥品，在化學上、醫理上與安非他命有關，
      對中樞神經、新陳代謝均有所影響，服用後會產生耐藥性、依賴性、欣快感禁
      斷現象，其最嚴重的慢性中毒，會引起精神變態等副作用，權衡其利弊，行政
      院衛生署早於六十九年十二月八日以衛署藥字第三Ｏ一一二四號公告禁用，即
      屬藥事法第二十二條第一款之禁藥，此有行政院衛生署九十二年九月八日衛署
      藥字第０九二００四九七四七號函暨所附前揭公告影本在卷可憑。被告雖辯稱
      伊不知道這種藥已列為違禁藥物，且伊血糖過高，又有高血壓，伊買藥要自己
      吃，才會帶進來云云，然該藥品業經政府公告列為禁藥逾二十年以上；且鹽酸
      芬氟拉明片（ＦＥＮＦＬＵＲＡＭＩＮＥ）本亦屬安非他命類之減肥藥品，此
      觀上開行政院衛生署公告及鹽酸芬氟拉明片說明書自明，近年來亦有國人因服
      用自中國大陸或東南亞走私進口此安非他命類之減肥藥品致死，經報章、電視
      等媒體批露宣導，為眾所周知之事實，被告實無從諉為不知。況被告前曾多次
      出國經歷（參偵查卷第三０頁之入出境查詢結果表），對入境攜帶物品多有限
      量或禁止之規定，應知之甚詳，然被告此一次攜帶同種類之藥品十盒（每盒內
      裝藥片六十片，每片二十ＭＧ），縱屬一般藥品，亦屬逾越行政院相關部會所
      公告「入境旅客攜帶少量自用大陸土產限量表」，或「旅客或船舶、航空器服
      務人員攜帶少量自用藥物進口限量表」所規範之限量（按本案係符合修正前之
      藥事法第二十二條第一款經行政院衛生署公告之禁藥，無論自用與否，均不得
      攜帶入境），而被告仍於檢查前未為任何口頭或書面之申報，此有財政部臺北
      關稅局偵訊筆錄乙份附卷足憑，顯然被告已明知該藥品係禁藥，其夾帶入關之
      意圖甚明。是本案事證明確，被告犯行洵堪認定，應予依法論科。
三、查被告行為後，藥事法第八十二條第一項之輸入禁藥罪，已於九十三年四月二十
    一日修正公布，並於同年月二十三日生效，其法定刑亦由原「處七年以下有期徒
    刑，得併科新台幣十五萬元以下罰金。」，修正為「處十年以下有期徒刑，得併
    科新臺幣一千萬元以下罰金。」茲比較新舊法，以修正前之舊法有利於被告，依
    刑法第二條第一項但書，自應適用修正前之藥事法第八十二條第一項規定處斷。
    又鹽酸芬氟拉明片（ＦＥＮＦＬＵＲＡＭＩＮＥ）業經行政院衛生署公告列為禁
    藥，已如前述。故核被告所為，係犯修正前藥事法第八十二條第一項之輸入禁藥
    罪。
四、原審以被告犯罪事證明確，予以論罪科刑，固非無見，惟查：被告行為後，藥事
    法第八十二條第一項之輸入禁藥罪業經修正施行，已如前述，原審未及比較新舊
    法，即有未合；被告上訴意旨執前詞否認有輸入禁藥之故意云云，雖無理由，惟
    原判決既有上開可議，仍屬無可維持，應由本院將原判決撤銷改判，爰審酌被告
    前曾有走私香菇入境之違反懲治走私條例前科，經臺灣臺中地方法院判處有期徒
    刑六月，緩刑四年確定，此有本院被告全國前案紀錄表附卷可稽，而此次違犯藥
    事法，再攜帶禁藥入境，本應益加懲處，惟衡酌被告此輸入禁藥之目的，僅係為
    醫療本身慢性疾病 (糖尿病、高血壓），並無販賣或轉手他人之意，有其提出之
    順泰聯合診所出具之診斷書一紙附卷可證，故其一時失慮罹此罪章，且於入境時
    即遭查獲，並無實害，其犯罪情節輕微，及犯後態度良好等一切情狀，量處如主
    文第二項所示之刑。扣案之鹽酸芬氟拉明片十盒計六百片，業經財政部臺北關稅
    局依法沒入，此有財政部臺北關稅局九十二年第00000000號處分書乙紙
    在卷足佐，本院即無庸另行諭知沒收，附此敘明。
據上論斷，應依刑事訴訟法第三百六十九條第一項前段、第三百六十四條、第二百九
十九條第一項前段，修正前之藥事法第八十二條第一項，刑法第十一條前段、第二條
第一項但書，判決如主文。
本案經檢察官劉斐玲到庭執行職務。
中    華    民    國    九十三    年       七       月      二十一      日
                              臺灣高等法院刑事第十五庭
                                  審判長法  官  房　阿　生
                                        法  官  蔡　光　治
                                        法  官  雷　元　結
右正本證明與原本無異。
如不服本判決，應於收受送達後十日內向本院提出上訴書狀，其未敘述上訴之理由者
並得於提起上訴後十日內向本院補提理由書（均須按他造當事人之人數附繕本）。
                                        書記官　李　家　敏
中　　　華　　　民　　　國　　九十三　　年　　　七　　　月　　二十三　　日
附錄：本案論罪科刑法條全文
修正前之藥事法第八十二條
製造或輸入偽藥或禁藥者，處七年以下有期徒刑，得併科新台幣十五萬元以下罰金。
犯前項之罪，因而致人於死者，處無期徒刑或七年以上有期徒刑，致重傷者，處三年
以上十年以下有期徒刑。
第一項之未遂犯罰之。
